臺灣新北地方法院刑事判決
111年度易字第283號
公  訴  人  臺灣新北地方檢察署檢察官
被      告  洪崇恩


上列被告因詐欺案件，經檢察官提起公訴（110年度偵字第39175
號）及移送併辦（111年度偵字第10027號），嗣被告就被訴事實
為有罪之陳述，經本院告知簡式審判程序之旨，並聽取當事人之
意見後，由本院合議庭裁定改由受命法官獨任進行簡式審判程序
，判決如下：
    主  文
洪崇恩幫助犯洗錢防制法第十四條第一項之洗錢罪，處有期徒刑
參月，併科罰金新臺幣貳萬元，罰金如易服勞役，以新臺幣壹仟
元折算壹日。
    事  實
一、洪崇恩知悉金融帳戶帳號係個人財產、信用之表徵，如隨意
    交予他人使用，可能供作財產犯罪之使用，而犯罪者取得他
    人金融帳戶資料之目的在於取得贓款及掩飾犯行不易遭人追
    查，卻仍基於縱前開取得帳戶資料之人利用該帳戶詐欺取財
    ，並掩飾、隱匿特定犯罪所得以洗錢，而不違背其本意之幫
    助詐欺取財、幫助洗錢不確定故意，於民國110年5月27日，
    將其所申辦之台北富邦商業銀行帳號00000000000000號帳戶
    (下稱涉案帳戶)之存摺、提款卡及網路銀行帳號密碼交付與
    真實姓名、年籍不詳之人，而以此方式容任該人所屬之詐欺
    集團使用涉案帳戶。而該詐欺集團成員於取得涉案帳戶資料
    後，即意圖為自己不法之所有，共同基於詐欺取財之犯意聯
    絡，分別為下列犯行：
　㈠詐欺集團成員於110年6月26日在網路交友平台結識顏子安，
    再以通訊軟體LINE暱稱「喬伊」之帳號向顏子安佯稱：投資
    外匯可以獲利云云，致顏子安陷於錯誤，而依指示分別於同
    年月28日下午5時51分許、同年月30日下午4時40分許，各將
    新臺幣（下同）3,000元、3萬3,000元匯入涉案帳戶內，旋
    遭詐欺集團成員以網路銀行轉匯至其他帳戶。
　㈡詐欺集團成員於110年5月5日起，透過臉書、通訊軟體LINE與
    吳鵬賓聯絡，以LINE暱稱「張惠」之帳號向吳鵬賓佯稱：至
    「ET資本」外匯投資平台註冊並進行投資可獲利云云，致吳
    鵬賓陷於錯誤，而依指示於110年6月29日下午2時43分許，
    臨櫃匯款5萬元至涉案帳戶內，旋遭詐欺集團成員提領一空
    。
二、案經顏子安訴由臺北市政府警察局中山分局、吳鵬賓訴由桃
    園巿政府警察局八德分局報告臺灣新北地方檢察署檢察官偵
    查起訴。
    理  由
一、上開犯罪事實，業據被告洪崇恩於本院準備程序及審理中均
    坦承不諱（見本院111年度易字第283號卷第36、42頁），核
    與證人即告訴人告訴人顏子安、吳鵬賓於警詢中所證情節一
    致（見110年度偵字第39175號卷【下稱偵卷一】第15、17頁
    ；111年度偵字第10027號卷【下稱偵卷二】第13、14頁），
    並有存摺存戶內容查詢及列印資料、涉案帳戶交易明細、合
    作金庫商業銀行匯款申請書代收入傳票影本、吳鵬賓玉山商
    業銀行存摺封面影本各1份、顏子安與詐欺集團成員（暱稱
    「LCG在線客服」）間通訊軟體LINE對話紀錄擷圖8幀、網路
    轉帳交易結果擷圖2幀、吳鵬賓與詐欺集團成員（暱稱「張
    惠」、「ET CAPITAL在線客服」）間臉書及通訊軟體LINE對
    話紀錄擷圖共38幀在卷可按（見偵卷一第27、29、57、59頁
    ；偵卷二第53、54、61至80頁），足徵被告上開任意性自白
    與事實相符，可資採為認定事實之依據，本案事證明確，被
    告犯行堪以認定，應予依法論科。
二、論罪科刑
　㈠按刑法第30條之幫助犯，係以行為人主觀上有幫助故意，客
    觀上有幫助行為，即對於犯罪與正犯有共同認識，而以幫助
    意思，對於正犯資以助力，但未參與實行犯罪之行為者而言
    。幫助犯之故意，除需有認識其行為足以幫助他人實現故意
    不法構成要件之「幫助故意」外，尚需具備幫助他人實現該
    特定不法構成要件之「幫助既遂故意」，惟行為人只要概略
    認識該特定犯罪之不法內涵即可，無庸過於瞭解正犯行為之
    細節或具體內容。金融帳戶乃個人理財工具，依我國現狀，
    申設金融帳戶並無任何特殊限制，且可於不同之金融機構申
    請多數帳戶使用，是依一般人之社會通念，若見他人不以自
    己名義申請帳戶，反而收購或借用別人之金融帳戶以供使用
    ，並要求提供提款卡及告知密碼，則提供金融帳戶者主觀上
    如認識該帳戶可能作為對方收受、提領特定犯罪所得使用，
    對方提領後會產生遮斷金流以逃避國家追訴、處罰之效果，
    仍基於幫助之犯意，而提供該帳戶之提款卡及密碼，以利洗
    錢實行，仍可成立一般洗錢罪之幫助犯（最高法院108年度
    台上大字第3101號裁定意旨參照）。
　㈡查被告於上開時間，將涉案帳戶資料交予真實姓名、年籍不
    詳之人，嗣取得涉案帳戶之人及其所屬詐欺集團其他成員持
    之對如告訴人顏子安、吳鵬賓施以詐術，致其等陷於錯誤，
    並依指示匯款至涉案帳戶，旋遭該詐欺集團不詳成員提領，
    被告所為固未直接實行詐欺取財、掩飾、隱匿犯罪所得之構
    成要件行為，惟其提供涉案帳戶之提款卡及密碼予本案詐欺
    集團成員，確對本案詐欺集團成員遂行詐欺取財、掩飾或隱
    匿特定犯罪（詐欺取財罪屬洗錢防制法第3條第2款之特定犯
    罪）所得之本質、來源、去向、所在資以助力，有利詐欺取
    財及洗錢之實行。是核被告所為，係犯刑法第30條第1項前
    段、第339條第1項之幫助詐欺取財罪及刑法第30條第1項前
    段、洗錢防制法第2條第2款、第14條第1項之幫助洗錢罪。
　㈢罪數：
　　被告以同一提供涉案帳戶提款卡及密碼之行為，幫助詐欺集
    團成員先後向告訴人二人實行詐欺，並均同時觸犯前揭幫助
    詐欺取財罪及幫助洗錢罪，為想像競合犯，應依刑法第55條
    前段規定，從一重之幫助洗錢罪處斷。起訴書論罪科刑法條
    雖漏未記載幫助洗錢犯行，惟在犯罪事實欄業已記載告訴人
    匯入涉案帳戶之款項「旋遭該詐欺集團成員以網路銀行轉匯
    至其他帳戶」等語，足見被告提供帳戶資料並對詐欺集團成
    員之洗錢犯行有施以助力之事實，已在起訴書犯罪事實欄記
    載明確，而在起訴範圍，本院並當庭告知被告上開法條及罪
    名（見本院訴字卷第35頁），以保障其防禦權之行使，自應
    併予以審理。移送併辦部分，與檢察官起訴，並經本院判處
    有罪之部分，為想像競合犯之裁判上一罪關係，本院應併予
    審究。
　㈣刑之加重、減輕事由說明：
　⒈累犯：
　　按法院於審酌被告是否適用累犯規定而加重其刑時，訴訟程
    序上應先由檢察官就前階段被告構成累犯之事實，以及後階
    段應加重其刑之事項，主張並具體指出證明方法後，法院才
    需進行調查與辯論程序，而作為是否加重其刑之裁判基礎（
    最高法院110年度台上大字第5660號刑事裁定意旨參照）。
    查本案被告是否構成累犯之事實及應加重其刑之事項，均未
    見檢察官主張並具體指出證明之方法，故本院無從認定是否
    構成累犯及是否裁量加重。
  ⒉被告係基於幫助之犯意，而並未實際參與詐欺取財及洗錢構
    成要件行為之實行，所犯情節較正犯輕微，為幫助犯，爰依
    刑法第30條第2項之規定減輕其刑。
  ⒊按犯洗錢防制法第14條、第15條之罪，在偵查或審判中自白
    者，減輕其刑，同法第16條第2項定有明文。本案被告於本
    院審理時對於所犯同法第14條第1項之罪自白不諱，業如前
    述，應認符合洗錢防制法第16條第2項規定，予以減輕其刑
    ，並與前揭減刑事由依刑法第70條規定遞減之。
　㈤科刑審酌：
　　爰以行為人之責任為基礎，審酌被告提供涉案帳戶資料供他
    人詐欺取財，助長詐騙財產犯罪之風氣，使詐欺集團成員得
    以掩飾真實身分，且受騙匯入之犯罪所得一旦提領而出，亦
    得製造金流斷點，增加查緝犯罪及被害人尋求救濟之困難，
    危害社會正常交易安全，行為應予非難；復考量告訴人二人
    受騙匯入涉案帳戶之分別為3萬6,000元、5萬元，且被告尚
    未適當賠償告訴人，未能填補其犯罪所生之損害；惟衡酌被
    告犯後終能坦承犯行，態度尚可；兼衡被告犯罪之動機、目
    的、手段、素行（見本院訴字卷第49至52頁之臺灣高等法院
    被告前案紀錄表）、自陳教育程度為高中畢業、曾從事餐飲
    業，現待業中、未婚、無子女、與祖父母同住之經濟及家庭
    生活狀況（見本院訴字卷第44頁）等一切情狀，量處如主文
    所示之刑，並就併科罰金部分，參酌上開各情，諭知易服勞
    役之折算標準。　　
四、按犯第14條之罪，其所移轉、變更、掩飾、隱匿、收受、取
    得、持有、使用之財物或財產上利益，沒收之，固為洗錢防
    制法第18條第1項前段所明定，惟本案被告所為係洗錢防制
    法第14條第1項洗錢罪之幫助犯，其犯罪態樣與實施犯罪之
    正犯有異，所處罰者乃其提供助力之行為本身，而非正犯實
    施犯罪之行為，因此幫助犯不適用責任共同之原則，對於正
    犯所移轉、變更、掩飾、隱匿、收受、取得、持有、使用之
    財物或財產上利益，自毋庸為沒收之宣告，併此敘明。
據上論斷，應依刑事訴訟法第273條之1第1項、第299條第1項前
段，判決如主文。
本案經檢察官陳旭華提起公訴，檢察官鄭淑壬移送併辦，檢察官
宋有容到庭執行職務。
中　　華　　民　　國　　111 　年　　5 　　月　　31　　日
                  刑事第五庭　　法　官  王筱維　　　　
上列正本證明與原本無異。
如不服本判決，應於判決送達後20日內敘明上訴理由，向本院提
出上訴狀 (應附繕本) ，上訴於臺灣高等法院。其未敘述上訴理
由者，應於上訴期間屆滿後20日內向本院補提理由書「切勿逕送
上級法院」。
                                 書記官 李佳勳
中　　華　　民　　國　　111 　年　　5 　　月　　31　　日
附錄本判決論罪科刑法條全文：
《中華民國刑法第30條》
幫助他人實行犯罪行為者，為幫助犯。雖他人不知幫助之情者，
亦同。
幫助犯之處罰，得按正犯之刑減輕之。
《中華民國刑法第339條》
意圖為自己或第三人不法之所有，以詐術使人將本人或第三人之
物交付者，處5 年以下有期徒刑、拘役或科或併科50萬元以下罰
金。
以前項方法得財產上不法之利益或使第三人得之者，亦同。
前二項之未遂犯罰之。
《洗錢防制法第2條》
本法所稱洗錢，指下列行為：
一、意圖掩飾或隱匿特定犯罪所得來源，或使他人逃避刑事追訴
    ，而移轉或變更特定犯罪所得。
二、掩飾或隱匿特定犯罪所得之本質、來源、去向、所在、所有
    權、處分權或其他權益者。
三、收受、持有或使用他人之特定犯罪所得。
《洗錢防制法第14條》
有第二條各款所列洗錢行為者，處7 年以下有期徒刑，併科新臺
幣5 百萬元以下罰金。
前項之未遂犯罰之。
前二項情形，不得科以超過其特定犯罪所定最重本刑之刑。